【裁判字號】    98,訴,1775
【裁判日期】    981230
【裁判案由】    確認股東關係不存在
【裁判全文】
臺灣桃園地方法院民事判決             98年度訴字第1775號
原      告  戊○○
訴訟代理人  馮鉦喻律師
被      告  鼎倡工程有限公司
法定代理人  甲○○
            丁○○
            丙○○
            乙○○
上列當事人間請求確認股東關係不存在事件，經本院於民國98年
12月9日言詞辯論終結，判決如下：
    主  文
確認原告與被告鼎倡工程有限公司間股東關係不存在。
訴訟費用由被告負擔。
    事實及理由
壹、程序方面：
一、按解散之公司除因合併、分割或破產而解散外，應行清算；
    解散之公司，於清算範圍內，視為尚未解散；法人至清算終
    結止，在清算之必要範圍內，視為存續，公司法第24條、第
    25條、民法第40條第2 項分別定有明文。次按，有限公司之
    清算，以全體股東為清算人；又清算人有數人時，得推定一
    人或數人代表公司，如未推定時，各有對於第三人代表公司
    之權，此於公司法第113 條準用同法第79條、第85條規定甚
    明。經查，本件被告已為經濟部以95年2 月24日經授中字第
    09534661790 號廢止登記在案，此有公司變更登記表1 份附
    卷可稽（見本院卷第11頁），依上開規定，被告即應行清算
    程序，是就原告與被告公司間之訴訟，應以被告之全體股東
    為法定代理人。訴外人丁○○、丙○○、乙○○雖稱其亦非
    被告之股東，並已對被告提起確認股東關係不存在之訴，惟
    該事件尚未判決確定，則其3 人在本院判決確認其與被告之
    股東關係不存在確定之前，仍為被告之股東。而原告雖為被
    告公司登記股東之一，然伊既於本件主張非為被告公司之股
    東，並請求確認伊與被告間之股東關係不存在，是本件自應
    以被告公司其他股東即甲○○、丁○○、丙○○、乙○○為
    本件被告之法定代理人，合先敘明。
二、按確認之訴，非原告有即受確認判決之法律上利益者，不得
    提起。所謂即受確認判決之法律上利益，係指法律關係之存
    否不明確，原告主觀上認其在法律上之地位有不安之狀態存
    在，且此種不安之狀態，能以確認判決將之除去者而言，若
    縱經法院判決確認，亦不能除去其不安之狀態者，即難認有
    受確認判決之法律上利益（最高法院52年台上字第1240號判
    例意旨參照）。本件審酌原告既經主管機關登記為被告公司
    之股東，並因前項登記資料而遭財政部轉請內政部入出國及
    移民署禁止出國，此有原告提出之被告公司變更登記事項卡
    及財政部98年8 月26日台財稅字第0980091749號函各1 件之
    影本附卷可稽，足認原告與被告公司間股東關係是否存在，
    確使原告在法律上之地位存有不安之狀態，此種不安之狀態
    ，得以對被告之確認判決將之除去，故原告應有提起本件確
    認之訴之法律上利益。
貳、實體方面：
一、原告起訴主張：原告並非被告公司之股東，亦未曾出資繳納
    股款或出席股東會。原告直至98年8 月間接獲財部98年8 月
    26日台財稅字第0980091749號函，告知被告因欠繳營利事業
    所得稅而達限制出境標準，已轉請內政部入出國及移民署限
    制出境，經詢問始得知原告為被告公司之股東，因被告公司
    已廢止登記，依公司法規定，公司之清算以全體股東為清算
    人，原告為被告公司登記之股東，即其法定清算人而遭限制
    出境。原告顯係遭人冒用身分登記為被告公司股東，並已造
    成原告法律上地位之不安定，自有提起本件確認訴訟之法律
    上利益，爰請求確認兩造間股東關係不存在等語。並聲明：
    如主文所示。
二、被告法定代理人甲○○未於言詞辯論期日到場，亦未提出任
    何書狀作何聲明或陳述；其餘被告法定代理人丁○○、丙○○、乙○○則稱其受僱於被告之法定代理人甲○○所經營之
    水電行為員工，之後因甲○○經常拖欠薪資而陸續離職。嗣
    後發現竟被登記為被告公司之股東，惟3 人從未出資投資過
    被告公司，而加蓋於公司章程、股東同意書上之印章亦非其
    3 人所有，亦係遭人冒名登記為被告公司股東，而與原告所
    主張遭冒名登記為股東之情形相同，並已向鈞院提起確認股
    東關係不存在訴訟，由鈞院以98年度訴字第1645號審理在案
    等語，未為任何聲明。
三、本院之判斷：
    按確認法律關係不存在之訴，如被告主張其法律關係存在時
    ，應由被告負舉證責任（最高法院42年台上字第170 號判例
    意旨參照）。本件原告既否認曾經出資並同意擔任被告公司
    股東，依法本應由被告就上述存在之事實，負舉證之責。經
    查，原告主張上開之事實，業據其提出之財政部98年8 月26
    日台財稅字第0980091749號函、被告公司變更登記表各1 份
    為證，經查核無誤。復依本院向經濟部中部辦公室調閱被告
    公司將原告登記為股東時之申請登記文件觀之，被告公司章
    程及股東同意書雖有原告名義之印章，惟該印章已為原告否
    認為其所有（見本院98年12月9 日言詞辯論筆錄第2 頁），
    因按上開意旨，於消極確認之訴，應由被告負舉證責任，本
    件原告主張伊與被告間並無股東關係存在，核屬消極事實，
    原應由主張該等事實存在之被告負舉證責任，惟被告法定代
    理人甲○○經合法通知並未到庭，亦未提出書狀作何主張，
    難認其已盡舉證之責。再佐以登記為被告之法定代理人丁○○、丙○○於本院審理時亦稱係遭人冒名登記為被告股東等
    語，自堪信原告主張為真。從而，原告起訴請求確認伊與被
    告間股東之關係不存在，為有理由，應予准許。
四、綜上所述，原告主張其身分證係遭人冒用而登記為被告公司
    之股東，並主張其非被告公司之股東，提起本件確認之訴，
    請求確認原告與被告公司間股東關係不存在，即有理由，應
    予准許。
五、據上論結，本件原告之訴為有理由，依民事訴訟法第78 條
    ，判決如主文。
中    華    民    國    98    年    12    月    30    日
                  民事第二庭    法  官  黃漢權
以上正本係照原本作成
如對本判決上訴，須於判決送達後20日內向本院提出上訴狀
中    華    民    國    98    年    12    月    30    日
                            書記官  郭玉芬

司法院資訊處製作；財團法人民間司法改革基金會備份。
